【裁判字號】    90,訴,1892
【裁判日期】    900904
【裁判案由】    解除委任關係
【裁判全文】
臺灣高雄地方法院民事裁定  九十年度訴字第一八九二號
    原      告  新加坡商匯亞資金管理有限公司
    法定代理人  劉容西
    原      告  丙○○
    原      告  乙○○
    法定代理人  朱惠鈴
    被      告  甲○○
右當事人間請求解除委任關係事件，本院裁定如左：
    主      文
原告之訴駁回。
訴訟費用由原告負擔。
    理      由
一、按「董事執行業務，有重大損害公司之行為或違反法令或章程之重大事項，股東
    會未為決議將其解任時，得由繼續一年以上持有已發行股份總數百分之三以上股
    份之股東，於股東會後三十日內，訴請法院裁判之」，公司法第二百條定有明文
    。是依此項規定，股東欲提起解任董事之訴，其起訴之程序要件必須係「股東會
    未為決議將該董事解任」，亦即解任該董事之議案曾提出於股東會，而股東會未
    通過該議案始可。蓋董事解任與否，本係公司內部私法自治之問題，原則上自應
    先由公司之意思機關即股東會加以決議而定，自不宜由法院率先強加干涉。然則
    ，倘若董事確有重大損害公司之行為等情事，恐將對於公司股東或債權人造成不
    利影響，亦具有相當程度之社會影響性，則於公司股東會未通過解任該董事之議
    案時，為保障少數股東及不特定債權人之利益，始宜由法院介入處理。次按「原
    告起訴不合程式或不備其他要件者，法院應以裁定駁回」，民事訴訟法第二百四
    十九條第一項第六款定有明文。故解任董事之議案若從未提出於股東會，原告竟
    先提起解任董事之訴訟，其訴訟要件即有不合，依上開民事訴訟法第二百四十九
    條第一項第六款規定，法院自無須進行實質審理，而應逕以裁定駁回。
二、原告起訴意旨略以：被告甲○○係被告立大農畜興業股份有限公司（下稱立大公
    司）董事長，目前已被停止董事長職權。其於擔任董事及董事長期間，涉嫌掏空
    立大公司資產，已達公司法第二百條所規定應為解任之必要程度。是原告三人即
    以持股百分之三以上之少數股東權身分，依公司法第二百條規定，請求解任被告
    甲○○與被告立大公司間之董事委任關係等語。
三、揆諸首揭法律規定與說明，本件首應審究者，當係原告起訴是否符合公司法第二
    百條所規定之訴訟要件，亦即立大公司股東會是否曾有解任被告甲○○董事職位
    之議案被提出，且股東會未通過該議案之情形。本件原告主張其係於民國九十年
    六月二十二日股東會後三十日內，依法提起本件訴訟云云，並提出議事手冊乙本
    為證。惟查，依被告所提之立大公司九十年股東常會議事錄乙紙所載，該次股東
    會因出席股東代表未達法定人數，以致流會而未為召開，有該議事錄乙紙在卷可
    稽。原告固提出議事手冊乙本為證，然該議事手冊應係股東會開會之前即已預先
    製作完畢，則股東會究否確有如期召開，自無從僅以該手冊為據，原告復未再舉
    證以實其說，自難認確有上開股東會之召開。是以，既無股東會之召開，自亦無
    解任董事議案未經股東會通過之問題，原告起訴請求解任被告間之董事委任關係
    ，即有不合訴訟要件。再者，縱認確有召開上開股東會，惟原告亦當庭自承其等
    並未提出解任議案，且原告復未再舉證證明確有解任議案被提出之事實，依首揭
    法律規定與說明，仍難認其逕為起訴請求解任董事業已符合訴訟要件。原告固又
    主張其曾於立大公司董事會提案要求解任被告甲○○之董事職位，但因該被告恃
    其董事長之職位，未予置理，亦未將之列入議案。該等行為漠視股東權利已甚提
    案於股東會卻未獲通過之情形，依舉重明輕及阻礙條件成就之法理，原告應可提
    起本件訴訟云云。然查，縱認原告所提解任董事議案於董事會中未受處理，依法
    原告仍可於股東會中提出解任董事之臨時動議，對於原告權利之行使並無阻礙或
    任何影響可言，原告自難執此情事，主張其起訴應已符合訴訟要件，是原告上開
    主張仍無足取。綜上所述，原告提起本件訴訟未符訴訟要件，本院自應逕以裁定
    駁回之。
四、依民事訴訟法第二百四十九條第一項第六款、第九十五條、第七十八條，裁定如
    主文。
中      華      民      國    九十      年      九      月      四      日
                              臺灣高雄地方法院民事第六庭
~B法      官  陳信旗
右為正本係照原本作成。
如不服本裁定，應於送達後十日內向本院提出抗告狀。
中      華      民      國    九十      年      九      月      六      日
~B法院書記官  梁  竫


司法院資訊處製作；財團法人民間司法改革基金會備份。
